【裁判字號】    99,重訴,30
【裁判日期】    990628
【裁判案由】    毒品危害防制條例等
【裁判全文】
臺灣桃園地方法院刑事判決              99年度重訴字第30號
公  訴  人  臺灣桃園地方法院檢察署檢察官
被      告  乙○○
            甲○○
上二人共同
指定辯護人  本院公設辯護人彭詩雯
上列被告因違反毒品危害防制條例等案件，經檢察官提起公訴（
99年度偵字第7045、7046號），本院判決如下：
    主  文
乙○○共同運輸第一級毒品，累犯，處有期徒刑拾陸年。扣案之
第一級毒品海洛因（合計淨重貳仟零柒拾點零貳公克，驗餘淨重
貳仟零陸玖點玖肆公克，純度佰分之捌拾陸點壹，純質淨重壹
仟柒佰捌拾貳點玖壹公克）均沒收銷燬之；扣案束腹帶壹條、護
膝貳個、彈性繃帶件、塑膠袋、棉布膠帶壹批均沒收；未扣案
之新臺幣壹萬陸仟元與甲○○連帶沒收，如全部或一部不能沒收
時，以其與甲○○之財產連帶抵償之。
甲○○共同運輸第一級毒品，累犯，處有期徒刑拾捌年。扣案之
第一級毒品海洛因（合計淨重貳仟零柒拾點零貳公克，驗餘淨重
貳仟零陸玖點玖肆公克，純度佰分之捌拾陸點壹，純質淨重壹
仟柒佰捌拾貳點玖壹公克）均沒收銷燬之；扣案束腹帶壹條、護
膝貳個、彈性繃帶件、塑膠袋、棉布膠帶壹批均沒收；未扣案
之新臺幣壹萬陸仟元與乙○○連帶沒收，如全部或一部不能沒收
時，以其與乙○○之財產連帶抵償之。
    事  實
一、乙○○前因竊盜案件，經本院以95年度易緝字第92號判決判
    處有期徒刑8 月，再經本院以96年度聲減字第1670號裁定減
    為有期徒刑4 月，於民國96年6 月14日入監服刑，並於96年
    8 月3 日縮刑期滿執行完畢（構成累犯）。甲○○前因恐嚇
    案件，經臺灣臺中地方法院以96年度簡字第1165號判決判處
    有期徒刑2 月15日，於97年3 月6 日入監服刑，並於97年5
    月9 日縮刑期滿執行完畢（構成累犯）。
二、渠等竟不知悔改，雖能預見周士寬（綽號「86」）、真實姓
    名年籍不詳自稱「陳文明」、「鄭明德」之男子以招待柬埔
    寨旅遊、提供一人新臺幣（下同）8,000 元旅遊費用及事成
    後給予2 人共300,000 元報酬所託付運往臺灣之物品可能係
    我國毒品危害防制條例所列之第一級毒品海洛因，且2 人均
    知海洛因係屬毒品危害防制條例第2 條第2 項第1 款所列之
    第一級毒品，依法不得運輸，亦係行政院依懲治走私條例第
    2 條第4 項授權公告之甲類第4 款管制進出口物品，未經許
    可不得運輸，亦不得私運進口。竟仍基於運輸及走私第一級
    毒品之不確定故意於99年2 月中旬不詳之某日應允之，並與
    周士寬、「陳文明」、「鄭明德」形成運輸第一級毒品及走
    私管制物品進口之犯意聯絡，由周士寬辦妥乙○○、甲○○
    護照、安排旅遊行程，於乙○○、甲○○出國前各給予8,00
    0 元旅遊費用，並提供一柬埔寨電話號碼，指示乙○○至柬
    埔寨後從旅館撥打該號碼聯絡運輸毒品一事。99年3 月9 日
    上午，周士寬開車搭載乙○○、甲○○至桃園機場搭乘復興
    航空CE6601號班機前往柬埔寨進行旅遊。同年月12日，周士
    寬到乙○○、甲○○住宿之「皇宮」酒店，將其預先以塑膠
    袋分裝、各以棉布膠帶包覆之海洛因8 包（合計淨重2070.0
    2 公克，空包裝總重153.56公克）及束腹帶1 條、護膝2 個
    、彈性繃帶3 件交予乙○○、甲○○，評估2 人體型後，指
    示由乙○○夾藏入境，並示範如何將毒品綑綁於身上，另告
    以入境臺灣後晚上7 時許至臺北縣安坑某豆花店，將毒品交
    給接洽的人，即可取得300,000 元之報酬，且依照運輸分工
    ，乙○○之報酬為200,000 元、甲○○100,000 元。同年月
    13日上午9 時許，甲○○遂將毒品8 包綁在乙○○身上，其
    中左小腿及右小腿以護膝固定各藏放2 包、前腹部及後腰則
    以彈性繃帶及束腹帶纏繞固定各藏放1 包、3 包，而由乙○
    ○夾藏毒品入境，並由甲○○沿途照應掩飾，2 人於同日11
    時45分搭乘復興航空CE6002班機返臺，並於下午4 時45分許
    抵達桃園機場，以此方式將上開海洛因私運進入臺灣。嗣因
    桃園縣政府警察局龍潭分局獲知情資，與內政部警政署航空
    警察局刑警隊會同臺北關稅局海關人員，於同日下午5 時25
    分許，在臺灣桃園國際機場第一航廈辦公室查獲，扣得海洛
    因8 包（合計淨重2070.02 公克，空包裝總重153.56公克）
    及束腹帶1 條、護膝2 個、彈性繃帶3 件、塑膠袋、棉布膠
    帶1 批，而悉上情。
三、案經桃園縣政府警察局龍潭分局報告臺灣桃園地方法院檢察
    署檢察官偵查起訴。
    理  由
壹、證據能力部分：
    查本案所引用之供述及非供述證據，經本院依法踐行調查證
    據程式，檢察官、被告及其指定辯護人均不爭執各該證據之
    證據能力（見本院重訴字卷第40頁），且亦查無依法應排除
    其證據能力之情形，是後述所引用證據之證據能力均無疑義
    ，先予敘明。
貳、實體部分：
一、訊據被告乙○○對於上開犯罪事實坦承不諱；被告甲○○則
    於本院審理時沈默不語，並於偵查中辯稱：伊不知道該東西
    是毒品云云；指定辯護人彭詩雯為被告甲○○辯護稱：被告
    甲○○雖與被告乙○○同機自臺入出柬埔寨，惟被告甲○○
    身上並未直接查獲毒品，能否認定為被告乙○○之共犯，非
    無疑義，縱使被告甲○○知情參與，但其未直接載運毒品，
    約定分得之報酬又僅被告乙○○之一半，被告甲○○顯係基
    於幫助犯意，為便利被告乙○○運毒而協助綁縛毒品，為構
    成要件以外之行為，至多僅論以幫助犯云云。然查：
  (一)上開事實，業經被告乙○○坦承不諱，且有被告乙○○、甲
    ○○護照、登機證、現場照片、被告乙○○、甲○○入出境
    資料在卷可稽（見偵字第7045號卷第49-54 、55-59 、103-
    104 頁），並有束腹帶1 條、護膝2 個、彈性繃帶3 件、塑
    膠袋、棉布膠帶1 批扣案可佐（見偵字第7045號卷第31、34
    、83頁，本院重訴字卷第33頁），而扣案粉末8 包經送驗結
    果，確含第一級第6 項毒品海洛因成分（合計淨重2070.02
    公克，驗餘淨重2069.94 公克，空包裝總重153.56公克，純
    度86.13 ％，純質淨重1782.91 公克），亦有法務部調查局
    濫用藥物實驗室鑑定書附卷可佐（見偵字第7045號卷第96頁
    ），足認被告乙○○之自白與事實相符，應堪採信。
  (二)被告甲○○雖於本院審理時沈默不語，並於偵查中辯稱：伊
    不知道該東西是毒品云云；又指定辯護人彭詩雯雖為被告甲
    ○○辯護稱：被告甲○○雖與被告乙○○同機自臺入出柬埔
    寨，惟被告甲○○身上並未直接查獲毒品，能否認定為被告
    乙○○之共犯，非無疑義，縱使被告甲○○知情參與，但其
    未直接載運毒品，約定分得之報酬又僅被告乙○○之一半，
    被告甲○○顯係基於幫助犯意，為便利被告乙○○運毒而協
    助綁縛毒品，為構成要件以外之行為，至多僅論以幫助犯云
    云。然查：被告乙○○於警詢、偵查中及本院審理時證稱：
    是陳文明、鄭明德詢問是否要出國旅遊及賺錢，然後在出國
    前3 天帶伊及被告甲○○去臺北深坑認識「86」也就是周士
    寬，周士寬說只要幫他帶東西回來會幫我們辦好護照、支付
    旅遊費用、事成後給我們30萬元報酬，並於出國前給伊與被
    告甲○○一人8000元之出國費用，他有給我一個柬埔寨電話
    號碼，要伊到柬埔寨後從旅館打該號碼聯絡拿毒品到旅館的
    事情，伊有懷疑東西是毒品，但因為缺錢還是同意幫周士寬
    帶，被告甲○○有問是什麼東西，伊有告訴他是帶毒品，伊
    與被告甲○○於99年3 月9 日搭機前往寮國柬埔寨，周士寬
    於回國前一天到伊住的地方將毒品拿給伊，他本來要被告甲
    ○○帶，但因為被告甲○○體型較壯，容易曝光，因此要伊
    帶，他交毒品時已經用塑膠袋一包包包起來，然後每一包都
    用一個布袋包著，還交給伊束腹帶、束腿帶、護膝，毒品是
    被告甲○○幫我綁在身上，並於99年3 月13日下午5 時25
    分許，搭乘復興航空CE-6002 號班機回臺灣，於臺灣桃園國
    際機場第一航廈入境檢查海關，被查獲伊身上有海洛因8 包
    ，左小腿及右小腿各藏放2 包、前腹部1 包、後腰3 包，左
    右小腿是以護膝固定夾帶，腰部則是彈性繃帶及束腹帶纏繞
    固定等語甚詳（見偵字第7045號卷第7-10、65-66 、92、
    100-101 頁，本院重訴字卷第57頁），核與被告甲○○於警
    詢、財政部臺北關稅局詢問及偵查中供稱：伊是受「86」也
    就是周士寬委託，才會將毒品夾帶走私入境，99年2 月中旬
    周士寬問伊與被告乙○○要不要出國旅遊及賺錢，伊與被告
    乙○○答應，周士寬就說出國旅遊花費均由其負擔，只要幫
    他攜帶東西回國，99年3 月9 日上午，周士寬開車載我們到
    桃園機場搭乘復興航空CE6601號班機至柬埔寨進行旅遊行程
    ，同年月12日晚間9 時許，周士寬到我們住宿的「皇宮」酒
    店找我們，將8 塊毒品交給我們，要被告乙○○負責夾帶毒
    品，並示範如何綑綁毒品於身上，還交代入境臺灣之後晚上
    7 點到臺北縣安坑一間豆花店，將毒品交給接洽的人，就可
    以得到300,000 元，負責夾帶的被告乙○○可分得20萬元，
    幫他綑綁、掩飾夾帶毒品入境的伊可以分得10萬元，同年月
    13日上午9 時許，伊就將毒品綁在被告乙○○身上準備返國
    ，之後於11時45分搭乘復興航空CE6002班機，並於下午4 時
    45分許抵達桃園機場等語（見偵字第7045號卷第22-24、45
    、101 頁，偵字第7046號卷第67頁）大致相符，可見被告甲
    ○○知悉所攜帶之物品為毒品，被告甲○○辯稱其不知所攜
    帶的東西為毒品云云，顯不可採。此外，是否為運輸毒品之
    共犯，應審酌被告於該案件之涉案情節為斷，不可僅因被告
    身上並未查獲毒品即認其並無涉案，被告甲○○出國前與周
    士寬見面討論，直至99年3 月12日周士寬將毒品交給被告2
    人時才因被告甲○○之身體較壯、易被查緝而決定由被告乙
    ○○夾藏毒品，其後被告甲○○仍協助被告乙○○將毒品綑
    綁於身上，並掩飾被告乙○○入境，被告甲○○所為，實已
    參與運輸毒品之構成要件行為，指定辯護人為被告甲○○辯
    護稱：其身上並未查獲毒品，可能並非共犯，縱使其有參與
    ，亦僅係幫助犯云云，應非可採。
  (三)綜上所述，本件事證明確，被告2 人之犯行堪以認定，應予
    依法論科。
二、核被告乙○○、甲○○所為，均係犯毒品危害防制條例第4
    條第1 項之運輸第一級毒品罪、懲治走私條例第2 條第1 項
    之私運管制物品進口罪。被告運輸毒品前後持有毒品之低度
    行為，為運輸之高度行為所吸收，不另論罪。被告就所犯上
    開2 罪，與周士寬、「陳文明」、「鄭明德」有犯意聯絡及
    行為分擔，為共同正犯。被告以一行為觸犯前揭2 項罪名，
    為想像競合犯，應依刑法第55條前段之規定，從一重之運輸
    第一級毒品罪處斷。又被告乙○○、甲○○曾分別受事實欄
    所載之徒刑執行完畢，此有臺灣高等法院被告前案紀錄表供
    參，其等受徒刑之執行完畢，於5 年內故意再犯本件有期徒
    刑以上之罪，為累犯，均應依刑法第47條第1 項規定，加重
    其刑。又因運輸第一級毒品罪法定本刑為死刑、無期徒刑部
    分不得加重，應僅就得併科之罰金刑部分加重其刑。另被告
    乙○○於偵查及本院審理中自白犯罪，應依毒品危害防制條
    例第17條第2 項之規定減輕其刑。又被告甲○○藉運輸毒品
    圖利，所犯之罪質及惡性原本不輕，且犯罪後於本院訊問、
    準備程序及審理時均沈默不語，惟其僅屬周士寬、「陳文明
    」、「鄭明德」安排前往柬埔寨，隨同乙○○運輸毒品，尚
    非居於幕後策劃之主要人員，其僅取得旅費8,000 元，相較
    運輸本件毒品可能獲得之不法利益而言，無從比擬，換言之
    ，在本件運輸毒品之犯罪結構中，被告甲○○並非處於上層
    地位，而其到案後雖沈默不語，然此畢竟為人性之自然，其
    復僅有一次參與毒品運輸走私犯行，佐以從同行被告乙○○
    身上扣得之海洛因尚未流入市面即遭查獲，對國人身心健康
    尚未造成戕害，衡諸上揭犯罪情狀，對比共犯周士寬、「陳
    文明」、「鄭明德」甚至其背後之販毒集團成員，再對照運
    輸第一級毒品罪之法定刑為「死刑或無期徒刑」，幾無視被
    告甲○○在本案整體犯罪結構中之角色或重要性，在量刑上
    並無斟酌轉圜之餘地，因認縱然對被告甲○○科以前揭最輕
    之無期徒刑，其結果令被告甲○○與社會長久隔離，尚失之
    過重，依社會一般人客觀之看法，其情尚堪憫恕，爰就其所
    犯運輸第一級毒品罪部分認宜依刑法第59條之規定，減輕其
    刑，至於被告乙○○並無上揭難以量刑之情形，無需適用前
    引法條減刑，併予敘明。被告2人並就上開刑之加重及減輕
    ，依法先加後減之。爰審酌被告為圖利益，私運大量海洛因
    進入我國境內，其純度達86.13 ％，若流入市面，將嚴重損
    及我國社會之安全及國人之健康，所幸前開毒品及時扣案尚
    未流入市面，被告乙○○坦承犯罪，犯後態度尚稱良好等一
    切情狀，分別量處如主文所示之刑。公訴人雖就被告乙○○
    、甲○○分別具體求處有期徒刑16年8 月以上、無期徒刑，
    惟本院認以量處如主文所示之刑為適當，公訴人之求刑，核
    屬過重，附此敘明。
三、查扣海洛因（合計淨重2070.02 公克，驗餘淨重2069.94 公
    克，空包裝總重153.56公克，純度86.13 ％，純質淨重1782
    .91 公克），屬毒品危害防制條例第2 條第2 項第1 款所管
    制之第一級毒品，應依毒品危害防制條例第18條第1 項前段
    之規定沒收銷燬之。至查扣之束腹帶1 條、護膝2 個、彈性
    繃帶3 件、塑膠袋、棉布膠帶1 批，均係被告用以夾藏運輸
    毒品海洛因入境之用，均具有防止本案查扣之第一級毒品海
    洛因裸露、逸出及潮濕之功用，並便於攜帶及運輸，且係在
    柬埔寨提供毒品之周士寬所交付，應為該等共犯所有之物，
    且供本件犯罪所用，均應依毒品危害防制條例第19條第1 項
    規定，併予宣告沒收。按毒品危害防制條例第19條第1 項固
    規定「犯第4 條至第9 條、第12條、第13條或第14條第1 項
    、第2 項之罪者，其供犯罪所用或因犯罪所得之財物，均沒
    收之，如全部或一部不能沒收時，追徵其價額或以其財產抵
    償之」。但共同正犯之犯罪所得為新臺幣時，因係合併計算
    ，且於全部或一部不能沒收時以其財產抵償之，為避免執行
    時發生重複沒收、抵償之情形，故各共同正犯之間係採連帶
    沒收主義，於裁判時僅諭知連帶沒收，不得就全體共同正犯
    之總所得對各該共同正犯分別重複諭知沒收；此與罰金刑應
    分別諭知、分別執行者不同。又上開所稱因犯罪所得之財物
    ，係以實際所得者為限，苟無所得或尚未取得者，即無從為
    沒收、追徵或以財產抵償之諭知（最高法院95年度臺上字第
    925 號、94年度臺上字第7421號及96年度臺上字第2331號判
    決參照）。周士寬於被告乙○○、甲○○本件運輸毒品出國
    前曾分別給予8,000 元，業經被告乙○○於警詢時供述明確
    （見偵查卷第9 頁），被告乙○○嗣後於本院雖改稱係陳文
    明於出發前數日分別給伊等2 人新臺幣10,000元，當天來接
    伊等2 人時又給每人柬埔寨幣8,000 元，然又改稱：伊所說
    的柬埔寨幣就是美金，1,000 元的有3 張，50元的有2 張，
    20元的有4 張（見本院重訴字卷第57頁），其於本院改稱之
    情節自相矛盾，不能認為屬實，又被告甲○○雖於警詢中另
    稱周士寬有交付美金100 元2 張、20元4 張及5 元4 張，還
    有新臺幣3000元（見偵查卷第25頁），然此部分金額顯較被
    告乙○○所述金額為高，在被告甲○○於本院沈默不語、無
    從向其確認金額正確性之情形下，依罪證有疑利於被告之原
    則，應依被告乙○○警詢之陳述而認定其等所獲利益，而周
    士寬於被告乙○○、甲○○本件運輸毒品出國前曾分別給予
    8,000 元，核屬被告2 人本件犯罪所得之物，雖未扣案，仍
    應依同條例第19條第1 項規定及上開判決意旨，宣告連帶沒
    收，如全部或一部不能沒收時，以其等之財產抵償之。另被
    告乙○○、甲○○雖自承周士寬允諾於本件事成之後給予30
    0,000 元之報酬，惟被告既經查獲，並未實際取得此部分報
    酬，自無宣告沒收之必要。
四、本件共犯周士寬，經被告乙○○、甲○○指訴為主導本件運
    輸毒品犯行之人，其涉及運輸第一級毒品等犯行，應由公訴
    人另行偵處，一併敘明。
據上論斷，應依刑事訴訟法第299 條第1 項前段，毒品危害防制
條例第4 條第1 項、第17條第2 項、第18條第1 項前段、第19條
第1 項，懲治走私條例第2 條第1 項、第11條，刑法第11條、第
28條、第55條前段、第47條第1 項、第59條，判決如主文。
本案經檢察官陳仁傑到庭執行職務。
中    華    民    國    99    年    6     月    28    日
                  刑事第四庭  審判長法  官  袁雪華
                                    法  官  張淑華
                                    法  官  林宜靜
以上正本證明與原本無異。
被告乙○○如不服本判決應於收受判決後10日內向本院提出上訴
書狀，並應敘述具體理由。其未敘述上訴理由者，應於上訴期間
屆滿後20日內向本院補提理由書( 均須按他造當事人之人數附繕
本) 「切勿逕送上級法院」。
被告甲○○本院依職權送上訴
                                   書記官  王明玉
中    華    民    國    99    年    6     月    28    日
附錄論罪科刑法條
毒品危害防制條例第4條第1 項
製造、運輸、販賣第一級毒品者，處死刑或無期徒刑；處無期徒
刑者，得併科新臺幣 2 千萬元以下罰金。
製造、運輸、販賣第二級毒品者，處無期徒刑或 7 年以上有期
徒刑，得併科新臺幣 1 千萬元以下罰金。
製造、運輸、販賣第三級毒品者，處 5 年以上有期徒刑，得併
科新臺幣 7 百萬元以下罰金。
製造、運輸、販賣第四級毒品者，處 3 年以上 10 年以下有期
徒刑，得併科新臺幣 3 百萬元以下罰金。
製造、運輸、販賣專供製造或施用毒品之器具者，處 1 年以上
7 年以下有期徒刑，得併科新臺幣 1 百萬元以下罰金。
前五項之未遂犯罰之。
懲治走私條例第2 條第1 項
私運管制物品進口、出口逾公告數額者，處 7 年以下有期徒刑
，得併科新臺幣 3 百萬元以下罰金。
前項之未遂犯罰之。
第 1 項所稱管制物品及其數額，由行政院公告之。

司法院資訊處製作；財團法人民間司法改革基金會備份。
